臺灣基隆地方法院刑事裁定
111年度單聲沒字第11號
聲  請  人  臺灣基隆地方檢察署檢察官
被      告  楊哲榮


聲請人因上列被告違反電子遊戲場業管理條例案件（109年度偵
字第4323號），聲請單獨宣告沒收（111年度單聲沒字第11號）
，本院裁定如下：
    主  文
聲請駁回。
    理  由
一、聲請意旨略以：按專科沒收之物得單獨宣告沒收，刑法第40
    條第2 項定有明文；次按「當場賭博之器具」與「在賭檯之
    財物」，不問屬於犯罪行為人（本院按：聲請書誤為「犯人
    」）與否，沒收之，刑法第266條第4項亦有明定；是以此等
    物品，應屬刑法第40條第2項所稱專科沒收之物，而得單獨
    宣告沒收；查本件被告楊哲榮涉嫌賭博及違反電子遊戲場業
    管理條例乙案，業經本署以109年度偵字第4323號聲請簡易
    判決處刑，並經法院以110年度簡上字第3號判決（有罪）在
    案；扣案之電子IC版及壓克力板各1個、乒乓球347顆、公仔
    5個、水筒1個、電動牙刷1支、10元硬幣268個等物雖均原判
    決宣告沒收，然查獲之「選物販賣二代TOYSTORY」電子遊戲
    機臺1臺，尚在被告暫保管中，未經原審諭知沒收，惟該機
    臺為被告所有之當場賭博之器具，屬於「專科沒收」之物，
    因此依前述刑法第40條第2項規定，聲請單獨宣告沒收等語
    。
二、被告楊哲榮因涉犯刑法第266條第1項之賭博罪及違反電子遊
    戲場業管理條例第15條規定，應依同條例第22條規定論處之
    犯行，於民國109年7月16日下午3時許，經警查獲，業經聲
    請人聲請簡易判決處刑，並經本院於109年11月11日以109年
    度基簡字第1299號判決判處拘役30日，被告不服提起上訴，
    由本院於110年4月22日以110年度簡上字第3號判決上訴駁回
    而確定在案，有上開臺灣基隆地方檢察署109年度偵字第432
    3號案卷、本院刑事（簡易）判決附卷可憑。是本件被告犯
    行，係經法院判決有罪確定，與刑法第40條第3項所規定同
    條第38條第2項、第3項之物（屬於犯罪行為人或犯罪行為人
    以外之人所有之供犯罪所用、犯罪預備之物）、第38條之1
    第1項、第2項之犯罪所得（屬於犯罪行為人或犯罪行為人以
    外之人所有之犯罪所得），因「事實上」（如被告死亡等）
    或「法律上」（如追訴權時效消滅）原因未能追訴犯罪行為
    人之犯罪或判決有罪，亦得單獨宣告沒收之情形不同。蓋此
    乃被告有罪之判決，如有「應」宣告沒收之物或犯罪所得（
    如「絕對義務沒收之物」），判決疏未諭知沒收，係屬「漏
    未判決」（此部分不生判決確定之效力），應聲請原審法院
    「補充判決」，而非另行聲請單獨宣告沒收（詳參最高法院
    107年度台非字第61號、110年度台上字第3580號刑事判決意
    旨），首先說明。
三、經查：
(一)本件經警自現場擺放之「選物販賣二代TOYSTORY」電子遊戲
    機臺內，拆除IC版（FEILOLI）及壓克力板各1片（原審判決
    附表編號2、3【本院110年度保字第333號贓證物品保管單編
    號4、8—本院簡上卷第177頁】、新北市政府警察局瑞芳分局
    扣押物品目錄表「品名」欄第2、3欄【偵卷第25頁】），並
    取出乒乓球共347顆（原審判決附表編號11【本院110年度保
    字第333號贓證物品保管單編號5—本院簡上卷第177頁】、新
    北市政府警察局瑞芳分局扣押物品目錄表「品名」欄第11欄
    【偵卷第27頁】）扣案，有本院前述贓證物品保管單及地檢
    署110年度證字第359號扣押物品清單、新北市政府警察局瑞
    芳分局扣押物品目錄表在卷可稽（本院簡上卷第167至182頁
    、第150頁）；而依卷內事證及現場、機臺照片可知，前述
    扣案之IC版、壓克力板及乒乓球等機具，即為被告供以作為
    本案賭博及電子遊戲機臺組成之最重要之物（部分），而本
    案電子遊戲機臺拆卸內裝IC版後，已無法運作，供決定射悻
    性賭博之壓克力板及乒乓球取走查扣後，亦無法再作為賭博
    犯罪之用。而前述構成「當場賭博之器具」，最主要在機具
    內部之IC版，及被告改裝之壓克力板、放置之乒乓球等物，
    各該物品既經員警查扣，並經本院確定判決諭知沒收，實則
    等同於「當場賭博之器具」業經本院諭知沒收，聲請人未予
    究明，再次聲請「單獨」宣告沒收空有外殼之機臺，已有未
    恰。
(二)依前述(一)說明，本件「選物販賣二代TOYSTORY」機臺，經
    查扣並諭知沒收內部電腦IC版、壓克力板及乒乓球後，僅餘
    金屬外殼，充其量僅可謂「電子遊戲機」，而非「賭博機具
    」，已失卻「刑法上之重要性」，而非刑法第266條第4項所
    稱之物；此猶如對電腦設備扣押內部IC版（CPU）、硬碟、
    甚或外部隨身碟等設備後，對僅剩外殼之「電腦」，並無再
    予扣押、沒收之必要同理。是員警於查獲扣押前述機臺之IC
    版、壓克力板、乒乓球後，未再就機臺外殼，交付被告代為
    保管一情可見（詳見被告調查筆錄、現場照片、扣押筆錄暨
    扣押物品目錄表—偵卷第9至29頁、第41至47頁）；本件機臺
    空殼，係經本院判決確定（110年4月22日）、移送執行（11
    0年5月18日），及聲請人執行（110年5月24日執行扣案物沒
    收、110年6月15日執行徒刑易科罰金）後，聲請人命員警將
    機臺交付被告保管，瑞芳分局偵查隊移送員警（非查獲之瑞
    芳派出所員警）乃於111年2月14日通知被告製作筆錄，始行
    將前未經扣案及交付保管之「選物販賣二代TOYSTORY」機臺
    （外殼），交付被告代為保管，此有被告111年2月14日調查
    筆錄1份及同日代保管單1紙在卷可稽（臺灣基隆地方檢察署
    111年度執聲字第99號執行卷宗第2至3頁），非自始即經公
    權力掌控，聲請人稱該「選物販賣二代TOYSTORY」機臺業經
    「查扣」在案，亦非正確。本院判決已就扣案構成賭博機具
    重要設備之組成物件宣告沒收，自無再就不具賭博、遊戲功
    能之機臺外殼宣告沒收之必要。
(三)退萬步言之，本件機臺外殼，非屬「當場賭博之機具」，本
    不得「單獨」聲請宣告沒收；再者，本件係經本院為「有罪
    」「判刑」之宣告，非為無罪、不受理、免訴等判決，縱有
    未予宣告沒收之疏漏，依前述最高法院判決意旨，應聲請原
    審為「補充判決」，而非另行單獨聲請宣告沒收。綜上所述
    ，本件聲請，於法未合，應予駁回。　
四、綜上所述，依刑事訴訟法第455條之36第1項前段，裁定如主
    文。
中    華    民    國   111    年    9    月     30    日
                    刑事第四庭法  官    李辛茹
以上正本證明與原本無異。
對於本件裁定如有不服，應於收受送達後5 日內，向本院提出抗
告書狀，敘述抗告之理由，抗告於臺灣高等法院。
中　　華　　民　　國　　111 　年　　9 　　月　　30　　日
                              書記官    李品慧